臺灣高等法院交通事件裁定　　　　　　　　　　　　九十三年度交抗字第九二七號
　　抗　告　人
　　即受處分人　甲○○
右抗告人因違反道路交通管理處罰條例案件，不服臺灣板橋地方法院，中華民國九十
三年十一月十九日所為裁定（九十三年度交聲字第七九七號），提起抗告，本院裁定
如左：
    主  文
抗告駁回。
    理  由
一、原處分機關以：異議人即受處分人甲○○於民國（下同）九十三年四月二十九日
    （裁決書及移送書均誤載為三十日，應予更正）二十二時四十分許，駕駛車號Ｇ
    Ｕ─二○三九號（誤載為ＧＶ─二○三九號，應予更正）自用小客車，行經臺北
    縣新莊市○○路第三十七號燈桿處時，因「肇事致人受傷未協助救護傷患即逃離
    現場」之違規，為臺北縣政府警察局新莊分局新莊交通分隊以北縣警交字第Ｃ0
    0000000號通知單舉發，並代保管物件駕照一枚，爰依道路交通管理處罰
    條例第六十二條第一項規定，處分吊銷異議人駕駛執照，並終身（誤載為終生）
    禁考。
二、異議意旨略謂：異議人於九十三年四月二十九日二十二時三十分左右，以時速每
    小時三十五公里之速度，正常行駛於車道，行經肇事地點時，係羅健智違反雙黃
    線不能迴轉之規定，自道路旁之私人車庫違規倒車駛入異議人行車之車道，不慎
    撞擊異議人所駕車輛之左前輪，隨即羅健智又誤踩油門，致羅健智所駕自小客車
    又不慎撞擊行駛於對向車道之機車，造成二名機車騎士受傷，肇事當時，因羅健
    智之親友聚集約十餘人，質疑異議人酒後駕車，惟異議人因身患高血壓及心臟病
    ，從不喝酒，而羅健智之親友有人欲施加暴力，異議人為保自身安全，即趁機棄
    車逃離現場，並電請附近之友人林天輝至現場協助處理，得知傷者無礙已自行離
    去，異議人所駕車輛並經交通隊拖吊，異議人始因手臂舊傷撕裂且心臟病復發，
    而搭乘計乘車回家中服藥，為此聲明異議，請求撤銷原處分云云。
三、按汽車駕駛人，駕駛汽車肇事致人受傷或死亡，應即採取救護或其他必要措施，
    並向警察機關報告，不得駛離；違者吊扣其駕照三個月至六個月；逃逸者吊銷駕
    駛執照，道路交通管理處罰條例第六十二條第一項定有明文。又汽車駕駛人，曾
    依第六十二條第一項之規定吊銷駕駛執照者，終身不得考領駕駛執照，同條例第
    六十七條第一項亦有明定。
四、原裁定略以：本件異議人於九十三年四月二十九日二十二時四十分許，駕駛友人
    許麒耀所有之車號ＧＵ─二○三九號自用小客車，沿臺北縣新莊市○○路往三重
    方向行駛，行經環河路第三十七號燈桿處，適羅健智駕駛車號ＣＫ─四五○七號
    自向小客車自路旁車庫駛出，亦準備往三重方向而行駛於環河路之際，兩車不慎
    發生擦撞，致羅健智所駕車輛衝向對向車道，連續撞擊該車道由廖宏擇所騎乘之
    車號ＢＧＰ─一六八號重型機車及伍益德所騎乘之車號ＪＥ五─七五九號重型機
    車，造成廖宏擇受有右腳膝蓋、右腳掌、右手肘挫傷；伍益德受有四肢受傷等傷
    害，異議人於車禍發生後，並未立即下車對受傷之機車騎士廖宏擇、伍益德施以
    救助，亦未報警處理，竟利用在場之人疏於注意下，棄車步行逃逸，嗣經臺北縣
    政府警察局新莊分局新莊交通分隊通知車號ＧＵ─二○三九號自用小客車車主許
    麒耀後，異議人經許麒耀之通知，始主動到案說明，而經臺北縣政府警察局新莊
    分局新莊交通分隊製單舉發異議人因「肇事致人受傷未協助救護傷患即逃離現場
    」之違規（罰單誤載違規日期為九十三年四月三十日，應予更正）等情，業據異
    議人於其因此所涉之公共危險罪，於檢察官偵查時自白：我承認肇事逃逸等語；
    並經證人廖宏擇於警詢時證稱：行至肇事地點附近，我發現我的車前方好像有發
    生事故，於是我就緊急煞車並閃躲．．，對向車道的自小客車ＣＫ─四五○七號
    （即羅健智所駕車輛）仍然一直朝我的方向逼過來，致我的機車無法再閃躲，我
    的機車先倒地滑行，自小客車ＣＫ─四五○七就把我的機車壓在車底下等語明確
    ；復經證人伍益德於警詢時證述：行至肇事地點時，我看到與我發生車禍之自小
    客（ＣＫ─四五○七）從路邊一間房子行駛出來，同時間我也有看到對向車道有
    一輛紅色自小客車（即異議人所駕車輛）開過來，我見前方兩部自小客車均沒有
    減速的意思，兩車就發生碰撞，就在當時ＣＫ─四五○七自小客車不知何因就衝
    撞到我行進方向之車道，我閃避不及就與自小客ＣＫ─四五○七前方發生碰撞．
    ．．（ＧＵ─二○三九號自小客車駕駛於發生事故後是否有下車查看？）我沒看
    見ＧＵ─二○三九自小客的駕駛人等語；再經證人羅健智於警詢及檢察官偵查時
    證稱：甲○○肇事後並未馬上下車，在車上待了五分鐘才下車，然後拿著手機沿
    環河路往樹林方向邊走邊打，我當時忙著注意兩位受傷騎士的情形，之後就發現
    甲○○人不見了．．（甲○○下車時）沒有向我表示他身體不適等情，核與現場
    目擊證人羅水順證述情形大致相符，並有臺北縣政府警察局新莊交通分隊繪製之
    道路交通事故現場圖、道路交通事故調查報告表(一)(二)、臺北縣政府警察局道路交
    通事故肇事人自首情形紀錄表各一紙、酒精測定紀錄表三紙、現場照片十六幀、
    臺北縣新莊市調解委員會調解筆錄三份，異議人及證人廖宏擇、伍益德、羅健智
    、羅水順之之警詢及偵訊筆錄附於臺灣板橋地方法院檢察署九十三年度偵字第一
    一一二八號偵查卷宗可稽。且異議人因本件交通事故涉犯刑法第一百八十五條之
    四駕駛動力交通工具肇事致人受傷而逃逸罪嫌，亦經檢察官以被告甲○○即本件
    異議人坦承犯行，並同意給付新臺幣三萬元予所指定之財團法人犯罪被害人保護
    協會臺灣板橋分會，並於一年內不得再犯與本罪有關之罪，而為緩起訴等情，業
    據本院依職權調取上開偵查卷宗核閱屬實，足見異議人確有本件肇事致人受傷，
    未採取救護或其他必要措施而逃逸之違規行為無疑，是異議人辯稱其因緊張且身
    體不適而先行離開，事後曾委由友人至現場查看云云，仍無礙其於「肇事致人受
    傷當時」即逃逸之違規行為之成立。況異議人於離開肇事現場後，打電話請求友
    人林天輝至現場詢問傷者情形，益見異議人明知有肇事致人受傷之情，是其空言
    辯稱並未逃逸云云，要無可採，本件違規事證明確，異議人確有前開違規行為，
    堪以認定。從而，原處分機關依據道路交通管理處罰條例第六十二條第一項規定
    ，對異議人裁處吊銷駕駛執照，及終身不得考領駕駛執照之處分，並無任何違誤
    ，應予維持。本件異議為無理由，應予駁回。
五、經核原裁定上開認事用法，洵無違誤。抗告意旨以其並無逃避責任之意圖，亦同
    意給付三萬元予財團法人犯罪被害人保護協會臺灣板橋分會，但因仍須扶養九十
    歲之老母，故請從輕發落職業駕照云云。惟查，抗告人既自承於離開肇事現場後
    ，曾打電話請求友人林天輝至現場詢問傷者情形，得知傷者無礙已自行離去後，
    伊始搭車回家等情，益見抗告人確知有肇事致人受傷之情，惟其竟仍自行離開，
    而未停留現場對被害人予以救護或採取其他必要措施，縱被害人嗣後負傷自行離
    開現場，亦無解抗告人肇事逃逸致人受傷，未採取救護或其他必要措施而逃逸之
    違規行為，是抗告人所為顯已違反道路交通管理處罰條例第六十二條第一項及第
    六十七條第一項之規定，而應予吊銷駕駛執照及終身不得考領駕駛執照，且觀該
    二條條文之規定，並無彈性處理及從輕發落之空間，抗告人請求從輕發落云云，
    自無由准許，抗告為無理由，應予駁回。
據上論斷，應依道路交通案件處理辦法第二十六條，刑事訴訟法第四百十二條，裁定
如主文。
中　　　華　　　民　　　國　　九十三　　年　　 十二 　　月　　二十七　　日
                              臺灣高等法院刑事第十二庭
                                  審判長法  官  劉　景　星
                                        法  官  黃　金　富
                                        法  官  陳　志  洋
右正本證明與原本無異。
不得再抗告。
                                        書記官  王　韻　雅
中　　　華　　　民　　　國　　九十三　　年　　 十二 　　月　　二十八　　日
